【裁判字號】    99,易,389
【裁判日期】    990412
【裁判案由】    妨害名譽
【裁判全文】
臺灣高雄地方法院刑事判決               99年度易字第389號
公  訴  人  臺灣高雄地方法院檢察署檢察官
被      告  甲○○
上列被告因妨害名譽案件，經檢察官提起公訴（98年度偵字第35
210 號），本院判決如下：
    主  文
甲○○犯公然侮辱罪，處罰金新臺幣捌仟元，如易服勞役，以新
臺幣壹仟元折算壹日。
    事  實
一、甲○○（起訴書誤載為「陳瑩綺」）與乙○○均為高雄市○
    ○區○○街「科博觀」社區大樓之住戶（甲○○住4 之3 號
    3 樓，乙○○住建和街4 號3 樓），2 人並因甲○○在其住
    處內飼養犬隻問題而素有不快。於民國98年3 月30日下午6
    時許，甲○○行經上開社區大樓中庭時，巧遇欲外出倒垃圾
    之乙○○，詎其竟基於公然侮辱他人之犯意，在前開不特定
    人得出入之場所，公然以「破麻（台語）」、「臭雞巴（台
    語）」等語辱罵乙○○，而足以貶損乙○○之人格及社會評
    價。
二、案經乙○○訴由臺灣高雄地方法院檢察署檢察官偵查起訴。
    理  由
壹、對於證據能力之意見
一、按被告以外之人於審判外之言詞或書面陳述，除法律有規定
    者外，不得作為證據，刑事訴訟法第159 條第1 項定有明文
    。又被告以外之人於審判外之陳述，雖不符前4 條之規定，
    而經當事人於審判程序同意作為證據，法院審酌該言詞陳述
    或書面陳述作成時之情況，認為適當者，亦得為證據。當事
    人、代理人或辯護人於法院調查證據時，知有第159 條第1
    項不得為證據之情形，而未於言詞辯論終結前聲明異議者，
    視為有前項之同意，刑事訴訟法第159 條之5 亦定有明文。
    卷附告訴人乙○○所為之蒐證錄音譯文，係被告以外之人於
    審判外之書面陳述，而檢察官及被告甲○○，就上開書面陳
    述，未於本院審理過程中聲明異議，本院並審酌該書面陳述
    作成時之情況正常，且與本案相關之待證事實具有關連性，
    認適當作為證據，依前開刑事訴訟法第159 條之5 之規定，
    認上開陳述具有證據能力。
二、次按，被告以外之人於偵查中向檢察官所為之陳述，除顯有
    不可信之情況者外，得為證據，刑事訴訟法第159 條之1 第
    2 項定有明文。本件告訴人於檢察官偵查中所為之證述內容
    ，業經其具結擔保其證詞之真實性，而依本案卷證資料所示
    ，上開證據之取得過程並無瑕疵，未發現有何顯有不可信之
    情況，且與本案相關之待證事實具有關連性，依前揭刑事訴
    訟法第159 條之1 第2 項之規定，自應具有證據能力。
三、本件告訴人所提出之蒐證錄音，其性質係屬物證，而非供述
    證據，不適用傳聞法則，且與被告本件犯行有相當之關聯性
    ，自應具有證據能力。
貳、實體方面
一、訊據被告固不否認有於前揭時間，在上開不特定人得出入之
    場所，口出「破麻（台語）」、「臭雞巴（台語）」等辱罵
    性之言語，且其為該等辱罵性言語時，告訴人亦在現場等事
    實，然矢口否認有何公然侮辱他人犯行，辯稱：案發當時，
    伊帶伊的狗下樓，結果伊的狗一直要咬垃圾，伊才用上開言
    語罵伊的狗，並不是罵告訴人，本件是告訴人自己要對號入
    座，而告訴人是因為她先生被伊告訴傷害，為了要伊同意和
    解，才抓伊的小毛病，對伊提出本件告訴云云。經查：
（一）被告於98年3 月30日下午6 時許，在不特定人得出入之高
      雄市○○區○○街「科博觀」社區大樓中庭，有口出「破
      麻（台語）」、「臭雞巴（台語）」等辱罵性之言語，且
      當時告訴人亦在現場等事實，業據被告於本院審理中坦認
      在卷（見本院2 卷第15頁），核與告訴人於偵訊中（見偵
      1 卷第6 頁背面）、證人即上開社區大樓管理委員會主任
      委員丙○○於本院審理中（見本院2 卷第16至20頁）之證
      述情節相符，復有告訴人所提出之蒐證錄音光碟（見偵2
      卷第2 頁證物袋）、蒐證錄音譯文（見偵1 卷第9 頁）附
      卷足按，且經本院當庭勘驗上開蒐證錄音光碟結果，告訴
      人所為之前開蒐證錄音譯文，確與該蒐證錄音內容相符無
      訛（見本院2 卷第15頁），則此部分之事實，自堪予以認
      定。
（二）被告雖執前詞辯稱其口出上開言語，非係意在辱罵告訴人
      ，然台語中關於「破麻」、「臭雞巴」等2 個辱罵性之言
      語，均係用以辱罵女子私生活淫亂、不檢點、容易與他人
      發生性行為，是被告於前開時、地口出上開言語，自應係
      針對在場之其他女子而言，實無由因其飼養之犬隻亂咬垃
      圾袋，即以前揭「破麻」、「臭雞巴」等言語加以責罵，
      因此，被告所執前開辯解，顯與常理有悖，已難遽以採認
      。再者，經本院勘驗告訴人所提蒐證錄音光碟結果，被告
      於案發當時，以台語口出「破麻」、「臭雞巴」等言語之
      過程如下：
      被告：破麻！
      告訴人：讓我倒垃圾可以嘛？
      被告：你倒啊！你怕我踹你嘛？
      告訴人：我怕啊！是啊，我現在好怕！
      被告：你家生活有多采多姿的太過準備喔！
      告訴人：哼。
      被告：臭雞巴！不知道幾天沒洗了，臭到整棟大樓還在臭
            。你也要學人家嗎？學人家沒家教，給你記住。
      告訴人：記著。沒關係，我也沒怎樣，我怕你記？嘻嘻嘻
              。
      被告：對啊，我在講話你在看三小。
      告訴人：嘻嘻嘻。
      被告：你要聽就立正又站好，再講1 次給你聽，你想你家
            很高尚？雞毛比雞腿。
      （此時大樓主委前來勸導雙方）
      告訴人：倒垃圾，我又沒對他怎樣，是他要罵我。
      被告：誰罵你，臭雞巴。
      由上開勘驗結果可知，於案發當時，被告所陳述之言語中
      ，除「你也要學人家嗎？學人家沒家教，給你記住」乙語
      ，應係對其所飼養之犬隻所為外，其餘均係與告訴人間，
      你一言我一語之相互對話，足見被告當時以台語口出「破
      麻」、「臭雞巴」等言語，自均係針對告訴人所言，而與
      其飼養之犬隻或在場之其他人無涉，因此，被告前開所辯
      ，顯係事後卸責之詞，無從予以採認。
（三）綜上，本件事證明確，被告前揭犯行，足堪認定。又本件
      被告有上開公然侮辱告訴人之行為，業經論認如前，而告
      訴人提出本件告訴之目的，是否係在迫使被告就其遭告訴
      人配偶傷害之案件為和解，要與被告應否成立犯罪無涉，
      被告以此作為置辯，尚屬無據，附此敘明。
二、核被告所為，係犯刑法第309 條第1 項之公然侮辱罪。爰審
    酌被告因與告訴人素有不快，竟公然以上開言語侮辱告訴人
    ，所為自應受有相當之刑事非難，且犯後未能坦承全部犯行
    ，態度難認良好，然念其僅以上開言語辱罵告訴人，未對告
    訴人有其他不法侵害之行為，復參以其為上開犯行之動機、
    對告訴人人格所造成之貶損程度等一切情狀，量處如主文所
    示之刑，並諭知易服勞役之折算標準，以資懲儆。
三、公訴意旨另以：被告於前揭時、地，另以「看三小」乙語辱
    罵告訴人，因認被告此部分亦涉犯刑法第309 條第1 項之公
    然侮辱罪嫌。經查，據本院勘驗告訴人所提蒐證錄音光碟結
    果，被告於前開時、地與告訴人之對話過程中，固有以台語
    對告訴人口出「看三小」乙語，然台語中關於「看三小」乙
    語，係指「你看什麼看」之意，屬於叫囂性之用語，而遭他
    人陳述「看三小」乙語，並不足以使自身之人格或社會評價
    發生貶損，因此，尚難認被告此部分行為，亦成立公然侮辱
    犯行，惟此部分若成立犯罪，依公訴意旨所示，亦與被告前
    揭經本院論罪科刑部分，要屬同一犯罪之部分行為，爰不另
    為無罪之諭知，附此敘明。
據上論斷，應依刑事訴訟法第299 條第1 項前段，刑法第309 條
第1 項、第42條第3 項前段，刑法施行法第1 條之1 ，判決如主
文。
本案經檢察官周天畏到庭執行職務。
中    華    民    國    99    年    4     月    12    日
                  刑事第十七庭  法  官  陳君杰
以上正本證明與原本無異。
如不服本判決應於收受送達後10日內向本院提出上訴書狀，並應
敘述具體理由；如未敘述上訴理由者，應於上訴期間屆滿後20日
內向本院補提理由書（均須按他造當事人之人數附繕本）「切勿
逕送上級法院」。
中    華    民    國    99    年    4     月    13    日
                                書記官  紀龍年
附錄本案論罪科刑法條：
刑法第309 條第1 項
公然侮辱人者，處拘役或300 元以下罰金。
刑法施行法第1條之1
中華民國94年1 月7 日刑法修正施行後，刑法分則編所定罰金之
貨幣單位為新臺幣。
94年1 月7 日刑法修正時，刑法分則編未修正之條文定有罰金者
，自94年1 月7 日刑法修正施行後，就其所定數額提高為30倍。
但72年6 月26日至94年1 月7 日新增或修正之條文，就其所定數
額提高為3 倍。

司法院資訊處製作；財團法人民間司法改革基金會備份。
